【裁判字號】    89,易,1849
【裁判日期】    900316
【裁判案由】    誣告
【裁判全文】
臺灣臺南地方法院刑事判決                        八十九年度易字第一八四九號
    公  訴  人  臺灣台南地方法院檢察署檢察官
    被      告  甲○○
右列被告因誣告案件，經檢察官提起公訴 (八十九年度偵字第六三０六號)，本院判
決如左：
    主  文
甲○○未指定犯人，而向該管公務員誣告犯罪，處拘役貳拾日，如易科罰金，以參佰
元折算壹日，緩刑貳年。
    事  實
一、甲○○與乙○○原為朋友關係，雙方曾有大量借用支票及調用現金之往來，甲○
    ○於民國八十七年四月下旬間，在臺南市○○街二十八號其所經營之「圓圓服裝
    店」內，將面額新台幣（下同）五十三萬八千七百元〈發票日為八十七年五月十
    二日、付款人為交通銀行臺南分行、發票人信榕企業股份有限公司、票號000
    0000號〉支票一紙借給乙○○週轉，乙○○於同年五月初以背書轉讓方式向
    蔡芳芬調現使用。嗣因乙○○票信不佳大量退票，甲○○明知該支票並未遺失，
    竟為求自保避免損失擴大，乃於八十七年五月十二日前往銀行掛失止付，偽稱該
    支票於同年四月間在普濟街二十八號店裡遺失，且填報「遺失票據申報書」請求
    有偵查犯罪職責之臺南市警察局協助偵查，而未指定犯人誣指不特定人涉犯侵占
    遺失物罪嫌，嗣因蔡芳芬屆期提示遭退票始告查獲。
二、案經台灣台南地方法院檢察署檢察官自動檢舉偵查起訴。
    理  由
一、訊據被告甲○○矢口否認有何誣告犯行，辯稱前開支票伊並未借給乙○○，確係
    在其店遺失云云。經查，被告於本院九十年二月九日調查中供稱：「（支票如何
    來的？）是阿雪交給我的，我沒有跟乙○○說是阿雪給我的。」，惟證人乙○○
    於警訊時則供稱：「是我向她（即被告）借的」、「甲○○表示該支票是一位朋
    友叫阿雪親戚所有。」等語，故被告即未告知證人乙○○前開支票來源，何以證
    人乙○○於警訊初供即可明確指出前開支票係「阿雪」交給被告，被告所辯未交
    付前開支票給證人乙○○之辯解，並非可採，顯見被告確係將前開支票借給證人
    乙○○週轉，應足認定。此外，復有遺失票據申報書、台南市票據交換所退票理
    由單、支票影本各乙紙在卷可稽，被告空言否認，為卸責之詞，不足採信，其事
    證明確，被告犯行足以認定。
二、核被告甲○○未指定犯人，而向該管公務員誣告犯罪，所為係犯刑法第一百七十
    一條第一項之罪。爰審酌被告犯罪之動機、目的、素行、所生危害及犯罪後態度
    及前開票款嗣經乙○○支付被害人蔡芳芬等一切情狀，量處如主文所示之刑，併
    諭知易科罰金之折算標準，以資儆懲。又被告前未曾受過有期徒刑以上刑之宣告
    ，此有台灣高等法院被告全國前案紀錄表一紙在卷可證，其因急於避免受乙○○
    拖累一時失慮致罹刑章，經此科刑之教訓，當知所警惕而無再犯之虞，本院認其
    受刑之宣告以暫不執行為適當，爰併宣告緩刑二年，以啟自新。
據上論斷，應依刑事訴訟法第二百九十九條第一項前段，刑法第一百七十一條第一項
、第四十一條第一項前段、第七十四條第一款，罰金罰鍰提高標準條例第一條前段、
第二條，判決如主文。
本案經檢察官林逸梅到庭執行執務
中    華    民    國       九十        年      三      月      十六     日
                                  臺灣臺南地方法院刑事第二庭
                                          法  官  鍾  邦  久
右正本證明與原本無異。
如不服本判決，應於判決送達後十日內，向本院提出上訴狀。
                                          書記官  陳  玉  果
中    華    民    國       九十        年      三      月      十六     日
附錄法條：
刑法第一百七十一條第一項：
未指定犯人，而向該管公務員誣告犯罪者，處一年以下有期徒刑、拘役或三百元以下
罰金。


司法院資訊處製作；財團法人民間司法改革基金會備份。
